【裁判字號】    97,審易,305
【裁判日期】    970523
【裁判案由】    詐欺
【裁判全文】
臺灣高雄地方法院刑事判決             97年度審易字第305號
公  訴  人  臺灣高雄地方法院檢察署檢察官
被      告  乙○
上列被告因詐欺案件，經檢察官提起公訴（97年度偵字第4313號
），本院改依簡式審判程序審理，判決如下：
    主  文
乙○幫助犯詐欺取財罪，處有期徒刑參月，如易科罰金，以新臺
幣壹仟元折算壹日。
    事  實
一、乙○應知他人取得第三人金融機構帳戶使用，係為避免有偵
    查犯罪權限之執法人員循線查緝，以確保犯罪所得之不法利
    益，並掩人耳目，且其在客觀上亦可預見一般取得他人金融
    帳戶使用之行徑，常與財產犯罪所需有密切之關聯，竟以縱
    有人持其帳戶作為詐騙之犯罪工具亦不違背其本意之幫助犯
    意，於民國96年10月25日，因見報紙上刊登之分類廣告，而
    依廣告上所示電話與刊登廣告之人取得聯繫，並在高雄市○
    ○區○○路上某泡沫紅茶店內，以每帳戶新臺幣（下同）30
    00元之代價，將其所有之兆豐國際商業銀行（下稱兆豐銀行
    ）楠梓分行帳號：00000000000 號帳戶、華南商業銀行（下
    稱華南銀行）楠梓分行帳號：000000000000號帳戶，交付與
    某真實年籍、姓名不詳，綽號「洪仔」之成年男子使用。嗣
    取得乙○上開帳戶之人，分別基於意圖為自己不法所有之犯
    意，先後於(一)96年10月29日中午12時許，撥打電話予丙○○
    ，向丙○○訛稱其中獎，然需繳交入會費用、加入會員方能
    領獎，致丙○○陷於錯誤，分別於96年10月29日、同年月30
    日、同年11月1 日，匯款5 萬元、5 萬元、9 萬元至乙○前
    開兆豐銀行楠梓分行帳戶內；(二)96年10月30日中午12時30分
    許，撥打電話予甲○○，向甲○○謊稱係法院人員，謂甲○
    ○之帳戶可能遭詐騙集團冒用，要求甲○○匯款至指定帳戶
    ，以免帳戶內之款項遭領走，致甲○○陷於錯誤，於同日下
    午3 時許，匯款19萬3000元至乙○前開華南銀行楠梓分行帳
    戶內。嗣上開為詐騙之人均旋將前開款項領走，致丙○○、
    甲○○受有損害。
二、案經高雄市政府警察局楠梓分局移送臺灣高雄地方法院檢察
    署檢察官偵查起訴。
    理  由
一、按本件被告乙○所犯係死刑、無期徒刑、最輕本刑為3 年以
    上有期徒刑以外之罪，其於準備程序就前揭被訴事實為有罪
    之陳述，經受命法官告知簡式審判程序之旨，並聽取其與公
    訴人意見後，本院認無不得或不宜改依簡式審判程序進行之
    處，爰依刑事訴訟法第273 條之1 第1 項、第284 條之1 ，
    裁定本件由受命法官獨任進行簡式審判程序，合先敘明。
二、前揭犯罪事實，業據被告於本院審理中坦承不諱，核與被害
    人丙○○（見偵2 卷第20至22頁）、甲○○（見本院卷第7
    、8 頁）於警詢中所述情節相符（上開被告以外之人於審判
    外所為之言詞陳述，因本件已改行簡式審判程序，依刑事訴
    訟法第159 條第2 項之規定，應具有證據能力），並有被害
    人丙○○提出之中國國際商業銀行新臺幣存摺類存款存款憑
    條、兆豐銀行新臺幣存摺類存款存款憑條、新光銀行匯款申
    請書（見偵2 卷第26至28頁）、被告前開2 帳戶之開戶資料
    及交易明細（見偵2 卷第29至36頁、本院卷第15至17頁）在
    卷可稽，則被告前開自白顯與事實相符，堪以採信。本件事
    證明確，被告前揭犯行，堪可認定。
三、按刑法第339 條第1 項之詐欺取財罪，係以施用詐術使人陷
    於錯誤而交付財物為犯罪構成要件，上開不法份子利用被告
    提供之帳戶，作為指示被害人匯款進入而遂行其詐欺犯行之
    工具，被告提供帳戶要非詐欺取財罪之構成要件行為，且被
    告僅將帳戶交與他人後即未再過問，亦無為自己犯罪之意思
    ，其行為僅係對於該犯罪之實行有所助益之協助行為，故核
    被告所為，係犯刑法第30條第1 項、第339 條第1 項詐欺取
    財罪之幫助犯。被告以一提供帳戶之行為，同時幫助他人為
    上開2 起詐欺取財犯行，為想像競合犯，應依刑法第55條規
    定，論以一幫助詐欺取財罪。被告提供其上開華南銀行楠梓
    分行帳戶幫助他人詐欺被害人甲○○之犯行，雖未經檢察官
    提起公訴，然此部分既與起訴部分（即被告提供其上開兆豐
    銀行楠梓分行帳戶幫助他人詐欺被害人丙○○之犯行）有想
    像競合犯之裁判上一罪關係，自為起訴效力所及，本院得併
    予審理，附此敘明。被告係幫助犯，業如上述，爰依刑法第
    30條第2 項規定，按正犯之刑減輕之。茲審酌被告在知悉國
    內現今詐騙案件盛行之情形下，竟仍隨意提供帳戶供實行詐
    欺犯罪者行騙財物，除造成被害人因而受有損失外，並致使
    國家追訴犯罪困難，容易鼓勵犯罪，行為實有可議之處，然
    念其犯後坦承犯行，態度良好，復衡以本件被害人所受詐騙
    之金額等一切情狀，判處如主文所示之刑，並諭知其易科罰
    金之折算標準，以資懲儆。
據上論斷，應依刑事訴訟法第273 條之1 第1 項、第284 條之1
、第299 條第1 項前段，刑法第339 條第1 項、第30條、第55條
、第41條第1 項前段，刑法施行法第1 條之1 ，判決如主文。
本案經檢察官鄭益雄到庭執行職務。
中    華    民    國    97    年    5     月    23    日
                  刑事第七庭  法  官  陳君杰
上為正本係照原本作成。
如不服本判決，應於判決送達後10日內，向本院提出上訴狀。
中    華    民    國    97    年    5     月    23    日
                              書記官  李承悌
附錄本判決論罪之法條：
刑法第339 條第1 項
意圖為自己或第三人不法之所有，以詐術使人將本人或第三人之
物交付者，處5 年以下有期徒刑、拘役或科或併科1000元以下罰
金。


司法院資訊處製作；財團法人民間司法改革基金會備份。
